臺灣高雄地方法院刑事判決　　　　　　　 95年度訴字第162號
公　訴　人　臺灣高雄地方法院檢察署檢察官
被　　　告　甲○○
選任辯護人　陳豐裕律師
被　　　告　乙○○
　　　　　　丙○○
上列被告因違反槍砲彈藥刀械管制條例等案件，經檢察官提起公
訴（94年度偵字第23876 號）及移送併案審理（95年度偵字第
13436 號，本院判決如下：
    主  文
甲○○未經許可，持有可發射子彈具有殺傷力之改造手槍，處有
期徒刑年捌月，併科罰金新臺幣壹拾貳萬元，罰金如易服勞役
，以新台幣壹仟元折算壹日。扣案之可發射子彈具有殺傷力之改
造手槍壹支（含彈匣壹個、槍枝管制編號0000000000
）沒收之。
乙○○、丙○○共同犯傷害罪，各處有期徒刑肆月，如易科罰金
，均以銀元佰元即新台幣玖佰元折算壹日。
    事  實
一、乙○○因與甲○○有債務糾紛，於民國94年9 月27日於14時
    許，夥同丙○○、曹敬偉（未據檢察官提起公訴）及三名姓
    名年籍不詳之成年男子，前往高雄縣路竹鄉省道旁一六檳榔
    攤甲○○工作地點，與甲○○談判未果，其後又約往丁○○
    （即甲○○表哥）位於高雄縣阿蓮鄉峰山村大埤11號住處繼
    續談判。嗣同日18時許，因甲○○無法提出解決債務方法，
    言語不和，乙○○要求甲○○前往臺南縣永康市其所經營之
    公司繼續談判，甲○○不從，乙○○、丙○○與曹敬偉及該
    三名男子即共同基於妨害自由及傷害之犯意聯絡, 由丙○○
    與在場三名男子推擠甲○○，欲使甲○○行前往乙○○公司
    之無義務之事，其後丙○○並與其中二名男子出手毆打甲○○，致甲○○受有右前額約2X3 公分紅腫、右手肘約1X2 公
    分挫傷及右膝2X3 公分挫傷等傷害。嗣因丁○○勸架拉住該
    二名男子，甲○○始得以趁機離開現場。
二、甲○○於民國91年間，在臺南市○○路東帝士百貨公司旁的
    玩具模型店，以新臺幣（下同）5,000 元之代價，購得具有
    殺傷力之仿BERETTA 廠84型半自動手槍製造之改造手槍1 把
    （槍枝管制編號0000000000），而非法持有。嗣甲○○於94
    年9 月27日14時前之某時，將前揭槍枝置於車牌號碼DS-578
    0 號自小客車內，因於同月27日18時許，與乙○○、丙○○
    、曹敬偉及三名不詳姓名男子，在高雄縣阿蓮鄉○○村○○
    路11號處理債務發生衝突，警方到場處理後，在甲○○所駕
    駛之上開車輛內，查扣得前揭改造手槍1 把、彈匣1 個等物
    。
三、案經甲○○訴由高雄縣政府警察局湖內分局報請台灣高雄地
    方法院檢察署檢察官偵查起訴。
    理  由
壹、證據能力方面：
一、按被告以外之人（含被害人、告訴人、證人、共同被告等）
    於審判外之言詞陳述，係屬傳聞證據，原則上並無證據能力
    ，刑事訴訟法第159 條第1 項定有明文；又被告以外之人於
    偵查中向檢察官所為之陳述，除顯有不可信之情況者外，得
    為證據，同法第159 條之1 第2 項亦有明文。經查：證人甲○○、丁○○及乙○○於警詢之陳述，屬傳聞證據，並無證
    據能力。惟證人丁○○、張添仁於偵查中所為陳述，均以證
    人之地位具結，依上開說明，上開證人於偵查中所為陳述，
    自有證據能力。
二、其餘檢察官於起訴書援引之證據，雖為傳聞證據，惟經審判
    長提示並告以要旨後，被告乙○○、丙○○、甲○○及選任
    辯護人均知該證據為審判外之言詞陳述及書面證據，原無證
    據能力，惟未於言詞辯論終結前表示異議，本院審酌上開證
    據作成之過程並無不適當之情形，又對於被告乙○○等人涉
    案之事實具有相當之關聯性，依刑事訴訟法第159 條之5第2
    項之規定具有證據能力。
貳、實體方面：
一、被告甲○○部分─
  (一)訊據被告甲○○固坦承於犯罪實欄所載之時、地購入扣案之
    手槍，惟否認購入之初即為具殺傷力之槍枝，辯稱：該槍曾
    借予鄭天行，應係鄭天行更換槍管所致云云；經查：
  (1)證人張添仁證稱：被告為其弟弟，DS-5780 號自用小客車為
    被告所使用，經警於該車行李箱查獲槍枝，事後被告說是在
    台南東帝土附近玩具手槍店購得的等語（詳警卷第12-13 頁
    、94偵23876 卷第24-26 頁），堪認被告所承扣案槍枝為其
    所有乙節，確屬真實。
  (2)被告於警詢自承：警方於DS-5780 號自用小客車所查獲之槍
    枝為伊所有，該槍約於91年（確實時間不復記憶），在台南
    市○○路東帝士百貨公司旁之玩具模型店以5000元購得，如
    有需要可用以嚇嚇人，朋友曾拿去用，後來放在家裡並未使
    用等語（詳警卷第3 頁、94偵23876 卷第16頁）。查被告購
    入槍枝之用意既在於持以嚇人，且曾交付友人使用，顯然該
    槍應具殺傷力，方足以發生威嚇作用而達其購槍目的，而非
    一般之玩具手槍，足認扣案槍枝於被告購入之初，即具殺傷
    力。
  (3)被告雖於本院審理時供陳槍管應係鄭天行更換，時間大約在
    本件案發前2 、3 日等語，惟查其於警詢時並未提及鄭天行
    更換槍管之事，僅稱槍管為鄭天行提供，且自承槍管為其更
    換，至偵訊則隻字未提鄭天行更換槍管之事，是其所辯已非
    可信，又鄭天行已於94年9 月14日即本件案發前十餘日死亡
    ，有台南縣關廟鄉戶政事務所96年1 月10日南縣關戶字第
    0960000051號函附之戶籍謄本在卷足憑，是鄭天行顯無可能
    於案發前2 、3 日更換槍管並交還被告，是被告所辯並非事
    實而無可採。
  (4)此外，並有具殺傷力之改造手槍1 支（含彈匣1 個）扣案可
    佐。扣案之槍支經送內政部警政署刑事警察局鑑驗結果，認
    改造手槍1 支（槍枝管制編號：0000000000），係由仿
    BERETTA 廠84型半自動手槍製造之玩具手槍換裝土造金屬槍
    管而成之改造手槍，機械性能良好，可擊發適用子彈，認具
    殺傷力。有關「改造槍枝」殺傷力之鑑定，依本局所訂槍
    枝標準作業程序，係以「性能檢驗法」鑑定之，與有無扣案
    子彈並不相關。所謂「性能檢驗法」係指實際操作檢測送鑑
    槍枝之機械結構與功能是否完整良好，如其結構完整且擊發
    功能良好正常，則認該槍枝可供擊發適用子彈使用…鑑定過
    程中，鑑定人員如認槍枝之機械結構與功能有「疑義」者，
    例如發現槍枝具塑膠槍管、槍管（或槍機）閉鎖不良等情，
    依據標準作業程序，則改以「動能試射法」鑑定，由本局鑑
    定人員自行製作適用之子彈進行試射，以鑑定該槍枝是否足
    堪擊發具殺傷力之子彈。送鑑槍枝依貴院囑託，裝填適用
    子彈（彈頭直徑8.69mm，重3.7 ｇ），經實際試射，測得彈
    頭速度為226m／sec ，換算其動能為96.79 焦耳，單位面積
    動能為163.19焦耳／平方公分，經「動能試射法」鑑定後，
    槍枝仍可供擊發子彈使用。殺傷力之相關數據：(甲)美國軍
    醫總署定義：彈丸撞擊動能達58呎磅（約為78.6焦耳），則
    足以使人喪失單鬥能力。(乙)本局對活豬作射擊測試結果，彈
    丸單位面積動能達24焦耳／平方公分，則足以穿入豬隻皮肉
    層。(丙)依日本科學警察研究所之研究結果，彈丸單位面積動
    能達20焦耳／平方公分則足以穿入人體皮肉層。有該局94
    年10月13日刑鑑字第0940151428號槍彈鑑定書及95年6 月12
    日刑鑑字第0950048821號函在卷可稽（詳高雄地檢94偵
    23876 卷第5-7 頁、本院卷第62-64 頁），是以扣案槍枝對
    人體確具有殺傷力，亦無疑義。
  (二)本件被告甲○○持有具殺傷力之改造手槍之犯行，事證已臻
    明確，應依法論科。
二、被告乙○○、丙○○部分─
    訊據被告乙○○、丙○○均否認有起訴書所載之犯行，被告
    乙○○辯稱：伊未毆打甲○○，亦未見其受傷，是甲○○持
    槍對丙○○開槍，故而報警云云；被告丙○○辯稱：因甲○○持槍作勢開槍，伊即過去制止，因此發生拉扯，但未打他
    云云。經查：
  (一)證人甲○○證稱：伊對乙○○負有20萬元之債務，案發日乙○○帶了五、六個人至其工作之檳榔攤索討欠款，伊帶領其
    等至表哥丁○○家，想辦法要償還債務，至17、18時許，乙○○等人欲押伊至乙○○位於台南永康之公司，伊不從，想
    等伊父親回來解決，丙○○即用手勒伊脖子，與其同去之人
    則推伊，推了約三公尺，後來丙○○即與二名不知名男子出
    手毆打伊頭部，並將伊踹倒於地，乙○○則未說話，站在一
    旁觀看，嗣丁○○將該二名男子抓住，伊趁隙跑掉等語（詳
    本院卷第109-112 頁）。證人丁○○亦證稱：案發當天甲○○先打電話通知伊要來談事情，後來來了三輛車，對方有六
    人，丙○○、乙○○均在場，談了後才知甲○○欠錢，雖與
    甲○○父親聯絡亦無法處理債務，至18時許，對方的人要帶
    甲○○回家，但甲○○不敢面對伊父親，乙○○提議帶甲○○回公司，有人去開車，丙○○與其他人則拉甲○○，拉了
    約二、三公尺，因甲○○不從，丙○○與其中二人即將甲○○毆打在地，伊去拉住該二人，甲○○與丙○○即跑出去，
    當時乙○○站在旁邊看，並未出手打人等語（詳94偵23876
    卷第15-16 頁、本院卷第106-108 頁）。參酌上開證人對於
    被告乙○○、丙○○二人與其他四人在場、乙○○提議至其
    公司、甲○○遭人推拉及遭丙○○及其中二人毆打之事實，
    互核相符，堪認證人所言屬實，則被告丙○○確有推擠甲○○欲使之同往乙○○之公司，並因甲○○之抗拒而與不詳姓
    名之二名男子徒手加以毆打之行為，應堪認定。
  (二)又證人曹敬偉證稱：伊與丙○○、丙○○弟弟陪同乙○○前
    往甲○○之檳榔攤談債務，搭同一部車，此外，尚有另有伊
    不認識之人搭一部車，共有約六、七人，其後由甲○○帶至
    其表哥處，但仍無還錢意思，將近晚上時，乙○○提議至甲○○家中談，甲○○不願，並推開乙○○，丙○○即將甲○○拉開，確有三人毆打甲○○，其中一部分人則將車子準備
    好坐在車上等語（詳本院卷第112-115 頁）。證人對於案發
    時乙○○確曾要求甲○○另覓地點解決債務、當場有三人毆
    打甲○○及同去之人已將車輛準備妥當乙節，證述明確；既
    被告丙○○與其他四人在案發當日係均為被告乙○○與甲○○間債務之事，前往丁○○住處處理，又於被告乙○○要求
    另覓地點解決後，即發生甲○○遭被告丙○○及不詳姓名之
    二名男子推擠及毆打之事，且被告乙○○見狀亦無阻攔或制
    止之動作，顯見被告乙○○與被告丙○○及在場之四名男子
    之間，確有以暴力方式欲使甲○○隨之前往乙○○之公司之
    犯意聯絡及行為分擔。
  (三)證人乙○○雖證稱：當天甲○○提議去其表哥處，但至18
    時左右仍無法解決債務，伊等提議至甲○○家，但甲○○不
    願，並拉住伊，丙○○見狀始與之拉扯，嗣甲○○見狀即掏
    出一把槍作勢對丙○○開槍，二人即追跑出去，伊隨即報警
    等語（詳本院卷第116-117 頁）。惟證人乙○○於本案中與
    丙○○係處於共犯地位，所為被告丙○○並未施強暴使甲○○跟隨其離去之證詞，難免避重就輕，顯無足採。
  (四)此外，尚有本票影本、台南市立醫院驗傷診斷書在卷足資佐
    證，被告乙○○、丙○○犯有強制及傷害罪，事證明確，洵
    堪認定。
三、論罪科刑部分─
　(一)新舊法律之比較適用：
    查被告三人行為後，刑法於94年2 月2 日經總統令修正公布
    ，於95年7 月1 日施行，而比較新舊法時應就罪刑有關之共
    犯、未遂犯、想像競合犯、牽連犯、連續犯、結合犯，以及
    累犯加重、自首減輕暨其他法定加減原因（如身分加減）與
    加減例等一切情形，綜其全部罪刑之結果而為比較；易科罰
    金及易服勞役之折算標準及期限，於新法施行後，應依新法
    第2 條第1 項規定，適用最有利於行為人之法律，不在前開
    應綜合比較事項之列，自得依其比較結果，另行適用最有利
    於行為人之法律（最高法院95年5 月23日刑事庭第8 次會議
    決議參照）。經查：
  (1)被告乙○○、丙○○行為後，刑法第55條後段之牽連犯規定
    ，業已修正，此修正雖非犯罪構成要件之變更，但顯已影響
    行為人刑罰之法律效果，自屬法律有變更，茲比較修正牽連
    犯之規定，則被告所犯妨害人行使權利罪及傷害罪各均獨立
    ，應各別論以二罪後併合處罰，自較原刑法以牽連犯論斷為
    重，比較新、舊法結果，應適用較有利於被告乙○○、丙○○之行為時法律即舊法。
  (2)又修正前刑法第304 條第1 項強制罪原規定法定刑為「3 年
    以下有期徒刑、拘役或3 百元以下罰金」，同法第277 條第
    1 項之法定刑為「3 年以下有期徒刑、拘役或1 千元以下罰
    金」，依修正前刑法第33條第5 款規定罰金數額應為1 元以
    上；然依刑法施行法第1 條之1 規定，刑法修正施行後，刑
    法分則編所定罰金之貨幣單位為新臺幣，且應應提高為30
    倍，是修正後刑法第304 條第1 項法定刑度應為「3 年以下
    有期徒刑、拘役或新臺幣9 千元以下罰金」，同法第277 條
    第1 項之法定刑為「3 年以下有期徒刑、拘役或3 萬元以下
    罰金」。而修正後刑法第33條第5 款提高罰金數額為新臺幣
    1 千元以上，並以百元計算之。是以上二罪修正後關於有期
    徒刑、拘役等自由刑雖未加以變更，惟就罰金數額下限則予
    以提高，故修正後之法律效果對被告乙○○、丙○○而言較
    屬不利。
  (3)再刑法第41條第1 項前段關於易科罰金之規定，新法修正為
    「犯最重本刑為5 年以下有期徒刑以下之刑之罪，而受6 個
    月以下有期徒刑或拘役之宣告者，得以新臺幣1000元、2000
    元或3000元折算一日，易科罰金」，惟依被告行為時之刑法
    第41條第1 項前段：「犯最重本刑為5 年以下有期徒刑以下
    之刑之罪，而受6 個月以下有期徒刑或拘役之宣告，因身體
    、教育、職業、家庭之關係或其他正當事由，執行顯有困難
    者，得以1 元以上3 元以下折算一日，易科罰金」及罰金罰
    鍰提高標準條例第2 條關於「依刑法第41條易科罰金者，均
    就其原定數額提高為100 倍折算一日；法律所定罰金數額未
    依本條例提高倍數，或其處罰法條無罰金刑之規定者，亦同
    」等規定，易科罰金之折算標準最高為銀元300 元，最低為
    銀元100 元，換算為新臺幣後，最高額為新臺幣900 元，最
    低額為新臺幣300 元。比較修正前、後關於易科罰金折算標
    準之刑罰法律，以修正前之規定即修正前刑法第41條第1 項
    前段及罰金罰鍰提高標準條例第2 條規定，對被告乙○○、
    丙○○較為有利。
  (4)另被告甲○○行為時，刑法第42條第2 項前段規定「易服勞
    役以1 元以上3 元以下折算1 日。」，而其行為時之易服勞
    役折算標準，業據修正前罰金罰鍰提高標準條例第2 條前段
    規定，就其原定數額提高為100 倍折算1 日，則本件被告行
    為時之易服勞役折算標準，應以銀元300 元折算1 日，即新
    台幣900 元折算1 日。惟修正後之刑法第42條第3 項前段規
    定「易服勞役以新臺幣1,000 元、2,000 元或3,000 元折算
    1 日。」，比較修正前後之易服勞役折算標準，以修正後之
    規定，較有利於被告甲○○。
  (5)經比較上開規定，罰金最低刑及易科罰金部分以行為時之法
    律有利於被告三人，易服勞役之折算標準，則以裁判時之法
    律有利於被告甲○○，揆諸前揭規定，本件適用法律結果，
    易服勞役部分應適用修正後之法律，罰金最低刑及易科罰金
    則應適用修正前之法律。
  (二)按持有改造手槍罪為繼續犯，一經持有，犯罪即告成立，於
    終止持有之前，犯罪行為仍在繼續實施之中，其間法律雖有
    變更，但行為既繼續實施至新法施行以後，即無行為後法律
    變更可言（最高法院93年度台上字第3441號、90年度台上字
    第1659號、89年度台非字第186 號判決參照）。本件被告甲○○所犯於91年間持有具殺傷力之改造手槍犯行後，槍砲彈
    藥刀械管制條例雖於94年1 月26日修正公布，將原條例第11
    條刪除，並修正第8 條規定，於第8 條第4 項明定未經許可
    ，持有具殺傷力之改造槍砲者，處3 年以上10年以下期徒刑
    ，併科新台幣700 萬元以下罰金，惟被告持有上述有具殺傷
    力之改造手槍，直至新法實施後之94年9 月27日始為警查獲
    ，揆諸上述說明，本件被告持有具殺傷力之改造手槍部分應
    無新舊法比較之問題，應依繼續犯行為完成時之法律處斷之
    。核被告甲○○所為，係犯槍砲彈藥刀械管制條例第8 條第
    4 項之未經許可持有其他可發射子彈具有殺傷力之改造手槍
    罪（起訴書雖引用槍砲彈藥刀械管制條例第10條第4 項之罪
    ，惟嗣經檢察官於95年3 月22日當庭變更為同條例第8 條第
    4 項之罪）。又檢察官雖認被告甲○○於不詳時、地，經其
    朋友鄭天行交付槍管後，遂自行改造前揭玩具手槍槍管乙節
    ，惟業經被告甲○○否認改造手槍，且稱係鄭天行改造後交
    付在卷，而鄭天行已於94年9 月14日死亡，業經本院查明如
    上，檢察官復未舉證證明被告確有改造槍管單之行為，顯難
    使本院獲致被告此部分有罪之心證，是此部分顯乏證據證明
    ，本應為被告無罪之判決，惟被告此部分犯行與上開論罪部
    分有事實同一之實質上一罪關係，是被告此部分犯行，爰不
    另為無罪之諭知，附此敘明。
  (三)再按刑法第304 條之強暴、脅迫，祇以所用之強脅手段足以
    妨害他人行使權利為已足，並非以被害人之自由完全受其壓
    制為必要。經查：甲○○係遭被告乙○○、丙○○以推擠及
    傷害之強暴方式，欲使之隨同前往乙○○所經營之公司談判
    債務問題，而使其行無義務之事，被告乙○○、丙○○所施
    強暴手段，尚未達剝奪甲○○行動自由之程度。是被告乙○○、丙○○均犯刑法第304 條第2 項、第1 項之以強暴使人
    行無義務之事未遂罪及同法第277 條第1 項之傷害罪。公訴
    人認被告乙○○、丙○○妨害自由部分係犯刑法第302 條第
    1 項、第3 項之罪，自有未洽，惟起訴之基本社會事實同一
    ，本院自得就此部分變更起訴法條加以審判。被告乙○○、
    丙○○與曹敬偉、三名不詳姓名之男子有犯意之聯絡, 及行
    為之分擔，均為共同正犯。所犯上開二罪間具有方法與目的
    之牽連犯關係，應從一重以傷害罪處斷。
  (四)爰審酌(1)被告甲○○無故持有改造手槍，對社會治安危害頗
    甚，且其持有時間非短，惡性非輕，衡酌其犯後未能坦認犯
    行，態度非佳等一切情狀，量處如主文所示之刑，並就罰金
    部分諭知罰金易服勞役之折算標準，以示儆懲。(2)被告乙○○因債權債務關係竟夥同被告丙○○等多人對告訴人之身體
    施強暴行為及傷害，顯然欠缺法治觀念，所為實不足取，另
    考量被告二人犯罪之動機、前均未有犯罪前科，素行尚稱良
    好，惟犯罪後並未坦承犯行之態度等一切情狀，分別量處如
    主文所示之刑，並均依修正前刑法第41條第1 項前段諭知易
    科罰金之折算標準，以資懲儆。
  (五)扣案之上開具殺傷力之改造手槍1 支（含彈匣1 個），有上
    述刑事警察局槍彈鑑定書可憑，屬違禁物，應依刑法第38條
    第1 項第1 款宣告沒收之。
四、檢察官移送乙○○傷害等罪之併辦部分（95年度偵字第1343
    6 號），與起訴部分為事實上同一之案件，本院自得併予審
    酌。
據上論斷，應依刑事訴訟法第299 條第1 項前段、第300 條，槍
砲彈藥刀械管制條例第8 條第4 項，刑法第2 條第1 項、第11條
前段、第28條、第277 條第1 項、第304 條第2 項、第1 項、修
正前刑法第55條、第41條第1 項前段、刑法第42條第3 項、第38
條第1 項第1 款，刑法施行法第1 條之1 ，修正前罰金罰鍰提高
標準條例第2 條，判決如主文。
中　　華　　民　　國　　96　　年　　3   月　  　6　 　日
                    刑事第六庭  審判長法　官  曾逸誠
                                      法  官  林柏壽
                                      法  官  李  蓓
以上正本證明與原本無異。
如不服本判決，應於收受送達後10日內向本院提出上訴書狀（應
附繕本）。
中　　華　　民　　國　　96　　年　　3 　　月　　6 　　日
　　　　　　　　　　　　　　　　　    書記官  何慧娟
附錄本判決論罪之法條：
中華民國刑法第304條
（強制罪）
以強暴、脅迫使人行無義務之事或妨害人行使權利者，處3 年以
下有期徒刑、拘役或3 百元以下罰金。
前項之未遂犯罰之。
中華民國刑法第277條
（普通傷害罪）
傷害人之身體或健康者，處3 年以下有期徒刑、拘役或1 千元以
下罰金。
犯前項之罪因而致人於死者，處無期徒刑或7 年以上有期徒刑；
致重傷者，處3 年以上10年以下有期徒刑。
槍砲彈藥刀械管制條例第8 條
未經許可，製造、販賣或運輸鋼筆槍、瓦斯槍、麻醉槍、獵槍、
空氣槍或第4 條第1 項第1 款所定其他可發射金屬或子彈具有殺
傷力之各式槍砲者，處無期徒刑或5 年以上有期徒刑，併科新臺
幣1 千萬元以下罰金。
未經許可，轉讓、出租或出借前項所列槍枝者，處5 年以上有期
徒刑，併科新臺幣1 千萬元以下罰金。
意圖供自己或他人犯罪之用，而犯前二項之罪者，處無期徒刑或
7 年以上有期徒刑，併科新臺幣1 千萬元以下罰金。
未經許可，持有、寄藏或意圖販賣而陳列第1 項所列槍枝者，處
3年 以上10年以下有期徒刑，併科新臺幣700 萬元以下罰金。
第 1 項至第 3 項之未遂犯罰之。
